【裁判字號】    91,交易,521
【裁判日期】    920213
【裁判案由】    過失致死
【裁判全文】
臺灣高雄地方法院刑事判決                        九十一年度交易字第五二一號
    公  訴  人  臺灣高雄地方法院檢察署檢察官
    被      告  甲○○  男  五.
右列被告因過失致死案件，經檢察官提起公訴（九十一年度偵字第一二五一七號），
本院判決如左：
    主  文
甲○○因過失致人於死，處有期徒刑壹年。
    事  實
一、甲○○於民國（下同）九十一年四月二十二日上午八時二十分許，駕駛車牌號碼
    ＺＥ-一八０三號自用小客車，沿高雄市○○區○○路便道由南往北方向行駛，
    途經該路與緯六路交岔路口時，本應注意汽車行駛時，駕駛人應注意車前狀況，
    並隨時採取必要之安全措施，以避免危險事故之發生；又行經無號誌之交岔路口
    ，應減速慢行，作隨時停車之準備，而依當時情形天色明亮，車況正常，柏油路
    面無障礙或其他缺陷，依其智識、能力並無不能注意之情事，竟疏未注意，貿然
    以時速三十公里向前行駛，適有賈美珍駕駛車牌號碼ＲＵＴ-七０一號輕型機車
    ，沿緯六路由西往東方向行駛，亦疏未注意車輛行至無號誌之交岔路口，未劃分
    幹、支線或同為幹線道或支線道者，轉彎車應暫停讓直行車先行，而貿然左轉軍
    校路便道，致甲○○駕駛之小客車左側照後鏡、左前車門與賈美珍駕駛之機車前
    方導流面板右側發生擦撞，造成賈美珍受有頭部外傷、顱內出血等傷害，經送醫
    延至同年五月六日凌晨二時五十六分許不治死亡。甲○○於肇事後，留在現場，
    對於未發覺之犯罪，主動報警並向處理警員告知其係駕車肇事者，並接受裁判。
二、案經賈美珍之夫乙○○訴由高雄市政府警察局左營分局報告台灣高雄地方法院檢
    察署檢察官偵查起訴。
    理  由
一、訊據被告甲○○固不否認右揭時地駕駛小客車與被害人賈美珍駕駛之機車發生擦
    撞之事實，惟矢口否認有何過失，辯稱：當時時速三十公里，車子通過緯六路後
    ，突然被害人之機車來撞其左後車門，其將車子右偏行駛，看見被害人人車倒地
    就將車子停下來，被害人沒有戴安全帽，她倒地後行動電話在左手邊，其懷疑被
    害人可能在講行動電話或因為心臟病休克，才沒有用手去扶直接撞擊頭部云云。
    然查：（一）被告於右揭時地行經無號誌之交岔路口未減速慢行而致肇事之犯罪
    事實，業據告訴人劭自強於警訊及偵審中指訴綦詳，核與證人譚德仁於警訊時證
    述之情節大致相符。（二）且經向泛亞電信股份有限公司調閱被害人租用行動電
    話號碼0000000000號於事故當日之雙向通聯紀錄結果，於九十一年四
    月二十二日上午八時零九分，告訴人曾以租用之行動電話號碼00000000
    00號，撥打至被害人上開租用之行動電話號碼，通話秒數僅為二十三妙，於同
    日上午八時二十分即發生本件事故時間，被害人租用之行動電話號碼並無任何通
    聯紀錄，直至同日上午八時二十三分，告訴人方復以上開租用之行動電話號碼撥
    打至被害人上開租用之行動電話號碼等情，亦有泛亞電信股份有限公司出具之Ｃ
    ＤＲ通聯資料一份附卷可稽。（三）而被害人係因受有頭部外傷併嚴重腦挫傷、
    合併硬膜下血腫及腦出血和腦幹壓迫等傷害，於九十一年四月二十二日送往國軍
    左營醫院急救，除受有前揭傷害及罹患尿崩症外，並未罹患心臟疾病等情，復有
    國軍左營醫院出具之診斷證明書一紙在卷足憑。（四）並有道路交通事故調查報
    告表暨談話紀錄表一份、現場暨車損照片十七張等資料附卷可稽。（五）又被害
    人係因本件車禍致其頭部外傷、顱內出血死亡，亦經台灣高雄地方法院檢察署檢
    察官督同法醫師相驗屬實，製有相驗筆錄、相驗屍體證明書、驗斷書在卷可憑。
    （六）另高雄市政府建設局車輛行車事故鑑定委員會及高雄市車輛行車事故覆議
    鑑定委員會就本件車禍事故，亦認同被害人轉彎車未讓直行車先行，為肇事主因
    ，被告行經無號誌之交岔路口未減速慢行，為肇事次因，有高雄市政府建設局車
    輛行車事故鑑定委員會九十一年七月十八日高市車鑑字第九一０００三三二四號
    函暨所附鑑定意見書、高雄市車輛行車事故覆議鑑定委員會九十一年十二月二十
    四日九一高市覆字第九八九號函各一份附卷足參。（七）綜上所述，足徵被告所
    辯顯係事後卸責之詞，不足採信。
二、按汽車行駛時，駕駛人應注意車前狀況，並隨時採取必要之安全措施；又行車速
    度，依標誌或標線之規定，無標誌或標線者，行經無號誌之交岔路口，應減速慢
    行，作隨時停車之準備，道路交通安全規則第九十四條第三項、第九十三條第一
    項第三款分別定有明文。被告於右揭時地駕駛小客車，應注意遵守道路交通安全
    規則上揭規定，且依當時情形並無不能注意之情事，竟疏未注意車前狀況，且行
    經無號誌之交岔路口，未減速慢行，仍貿然以時速三十公里向前行駛，致其所駕
    駛之小客車與被害人駕駛之機車發生擦撞，被害人因而不治死亡，被告顯有過失
    ，且其過失行為與被害人之死亡間，具有相當因果關係，其罪嫌應堪認定。至於
    被害人疏未注意車輛行至無號誌之交岔路口，未劃分幹、支線或同為幹線道或支
    線道者，轉彎車應暫停讓直行車先行，而貿然左轉，故雖就本件事故之發生與有
    過失（道路交通安全規則第一百零二條第一項第二款規定及前開鑑定意見書、覆
    議函參照），然被告仍不得以此解免其過失之責，附此敘明。
三、核被告所為，係犯刑法第二百七十六條第一項過失致人於死罪。再被告於肇事後
    ，留在事故現場，對於未發覺之犯罪，主動報警並向處理事故之警員告知其係駕
    車肇事者，並接受本院裁判，業有警訊筆錄可證，並有證人譚德仁於警訊證述屬
    實，應依刑法第六十二條前段自首之規定減輕其刑。爰審酌被告於肇事後立即報
    警救助傷者，態度尚可，惟於犯後執詞狡辯，將責任推給已逝世之被害人，造成
    被害人家屬再一次之傷害，惡性非輕，並被害人行車亦有過失，及因過失責任歸
    屬問題至今仍未能與被害人家屬達成和解等一切情狀，量處如主文所示之刑。
據上論斷，應依刑事訴訟法第二百九十九條第一項前段、刑法第二百七十六條第一項
、第六十二條前段、罰金罰鍰提高標準條例第一條前段，判決如主文。
中      華      民      國    九十二    年      二      月     十三     日
                                  臺灣高雄地方法院交通法庭
                                      法  官    官信成
右正本證明與原本無異。
如不服本判決，應於判決送達後十日內，向本院提出上訴狀。
                                      書記官    黃意雯
中      華      民      國    九十二    年      二      月     十三     日
附錄論罪法條
中華民國刑法第二百七十六條
因過失致人於死者，處二年以下有期徒刑、拘役或二千元以下罰金。


司法院資訊處製作；財團法人民間司法改革基金會備份。
